臺灣臺南地方法院刑事判決
110年度金訴字第442號
公  訴  人  臺灣臺南地方檢察署檢察官
被      告  陳中龍




上列被告因詐欺等案件，經檢察官提起公訴（110年度偵字第102
94號），本院判決如下：
    主  文
陳中龍共同犯洗錢防制法第十四條第一項之一般洗錢罪，處有期
徒刑壹年，併科罰金新臺幣肆萬元，罰金如易服勞役，以新臺幣
壹仟元折算壹日。未扣案之犯罪所得新臺幣壹仟元沒收，於全部
或一部不能沒收或不宜執行沒收時，追徵其價額。
    事  實
一、陳中龍與不詳姓名暱稱「一男」之成年人共同意圖為自己不
    法所有，基於詐欺取財、以不正方法由自動付款設備取得他
    人財物及洗錢之犯意聯絡，約定陳中龍擔任車手工作，收取
    被害人遭詐騙之現金及持被害人交付之提款卡領款後交付「
    一男」，陳中龍可獲得新臺幣(下同)1千元之車馬費及領款
    總額一成之報酬。嗣「一男」所屬詐欺集團成員自民國110
    年3月12日中午12時15分許起，佯裝係中華電信公司客服人
    員，致電予林湘敏，謊稱林湘敏有高額電話費未繳及個人資
    料遭外洩云云，復由該集團內不詳成員陸續佯裝臺北市政府
    警察局士林分局警員、隊長及某地方檢察署檢察官，與林湘
    敏聯繫，訛稱其名下帳戶款項涉及洗錢犯罪，須監管以查明
    贓款流向云云，致林湘敏因此陷於錯誤，依指示分別於同月
    15日上午11時22分許、中午12時7分許，自名下如附表編號1
    、2所示之金融機構帳戶各提領345,000元、313,000元（合
    計658,000元）後，連同其名下附表各編號所示金融機構帳
    戶之提款卡共3張裝於塑膠袋中，放置在其位在臺南市○區○○
    路00巷00號住處大門旁之盆栽上。陳中龍乃依「一男」指示
    ，於同日下午1時42分許，前往林湘敏上址，自上開盆栽內
    取走裝有前述現金及提款卡之塑膠袋，並於附表所示之時間
    、地點，先後持附表各編號所示金融機構帳戶提款卡操作自
    動提款機，各領得附表所示之款項，合計共336,000元，連
    同前開自盆栽取得之現金，共994,000元，攜至南投縣南投
    市某處轉交「一男」，而以此手法移轉上開詐欺所得，以隱
    匿去向並製造金流斷點，使司法機關難以溯源追查。陳中龍
    並因此獲得1千元車馬費。嗣因林湘敏察覺受騙而報警處理
    ，經警調閱監視器畫面，始查悉上情。
二、案經林湘敏告訴及臺南市政府警察局第五分局移請臺灣臺南
    地方檢察署檢察官偵查起訴。
    理  由
壹、證據能力方面：
    本案下列所引之供述證據，檢察官、被告陳中龍於本院審理
    程序均同意作為證據，本院審酌該等證據作成時之情況，並
    無違法取證或其他瑕疵，認為適於作為本案認定事實之依據
    ，該等供述證據自得為本案之證據使用。其餘引用之非供述
    證據，均與本案犯罪待證事實具有證據關聯性，且無證據證
    明有何違法取證之情事，並經本院於審理期日依法踐行調查
    證據程序，亦得為本案之證據使用。
貳、得心證之理由：
  一、訊據被告陳中龍坦承上揭詐欺及洗錢之犯行，惟否認以不
      正方法由自動設備取得他人財物之犯行，辯稱：我有拿提
      款卡去領款，但是我一開始不知道提款卡是誰的云云。
  二、經查，告訴人林湘敏自110年3月12日中午12時15分許起，
      遭 「一男」所屬詐欺集團之成員先佯裝為中華電信公司
      客服人員，謊稱有高額電話費未繳及個人資料遭外洩，再
      陸續由其他不詳成員佯裝係臺北市政府警察局士林分局警
      員、隊長及某地方檢察署檢察官訛稱林湘敏名下帳戶款項
      涉及洗錢犯罪，須監管以查明贓款流向，致林湘敏陷於錯
      誤，依指示於同年月15日上午11時22分許、中午12時7分
      許，自名下西華郵局、合作金庫嘉義分行各提領345,000
      元、313,000元後，連同名下如附表所示西華郵局、合作
      金庫、國泰世華商銀提款卡共3張裝於塑膠袋中，放置在
      臺南市○區○○路00巷00號住處大門旁之盆栽上；嗣被告陳
      中龍依「一男」指示，於同日下午1 時42分許前往林湘敏
      上開住處，取走盆栽內之塑膠袋(內含現金658,000元及如
      附表各編號所示金融機構提款卡)，並於附表各編號所示
      之時間、地點，先後持該附表編號所示金融機構帳戶提款
      卡操作自動提款機，各領得附表所示之款項，總計336,00
      0元後，連同前開自林湘敏處取得之現金658,000元，合計
      共994,000元，將之攜至南投縣南投市某處轉交「一男」
      等情，除據被告供認不諱外，並有證人即告訴人林湘敏警
      詢時陳述遭詐騙之經過(警卷第11至12頁)可證，此外，並
      有內政部警政署反詐騙諮詢專線紀錄表(警卷第39、40頁)
      、臺南市政府警察局第五分局公園派出所受理各類案件紀
      錄表(警卷第35頁)、通訊軟體LINE對話紀錄(警卷第31至3
      4頁)、監視器攝影內容擷取畫面(警卷第13至16頁)、中華
      郵政股份有限公司110年10月4日儲字第1100272457號函暨
      所附附表編號1帳戶之歷史交易明細(偵卷第55至57頁)、
      蒐證照片(警卷第17至29頁)等在卷可稽，是此部分被告任
      意性之自白與事證相符，可以認定。
  三、被告陳中龍雖否認以不正方法由自動設備取得他人財物之
      犯行，以前詞置辯，然被告既已承認與「一男」共同為詐
      欺犯行，即表示其知悉自告訴人林湘敏住處盆栽內取得之
      現金是告訴人遭詐騙而交付之財物，則與該現金一同置於
      塑膠袋內之提款卡，顯然亦屬告訴人遭詐騙而交付之財物
      ，被告持林湘敏遭詐騙而交付之提款卡至自動提款機操作
      提款機而取得現金，自屬「以不正方法由自動付款設備取
      得他人之物」之行為無訛。被告一方面坦承詐欺犯行，另
      一方面否認係以不方法取得告訴人之提款卡，自相矛盾，
      不可採信。
  四、綜上，堪認被告陳中龍關於詐欺、洗錢部分犯行，所為之
      任意性自白，與事實相符，可以採信；其否認利用不正方
      法利用自動設備取得財物，為卸責之詞，不足憑採。本案
      事證明確，被告犯行洵堪認定，應依法論科。
參、論罪科刑：
　一、核被告陳中龍所為，係犯刑法第339條第1項之詐欺取財罪
      、第339條之2第1項之以不正方法由自動付款設備詐取財
      物罪，及洗錢防制法第14條第1項、第2條第2款之一般洗
      錢罪。被告依「一男」指示，分擔提領向林湘敏詐騙所得
      提款卡後將提領之款項連同林湘敏交付之詐騙款項交付予
      「一男」，被告並因此獲得報酬，足認被告係以自己犯罪
      之意思，參與本案前揭犯罪，而與「一男」就上開各該犯
      行，具有犯意聯絡，並有行為之分擔，應論以共同正犯。
      被告取得附表各編號所示帳戶提款卡後12次提領其內款項
      之行為，係於密切接近之時、地反覆實施，侵害同一法益
      ，各行為之獨立性極為薄弱，依一般社會健全觀念，在時
      間差距上，難以強行分開，在刑法評價上，以視為數個舉
      動之接續施行，合為包括之一行為予以評價，較為合理，
      應論以接續犯之包括一罪，而論以一以不正方法由自動付
      款設備取得他人財物罪。
　二、又被告陳中龍與「一男」，共同以如犯罪事實所載方式向
      告訴人詐欺取財，並持告訴人所交付提款卡及密碼詐領其
      內存款後，將之交付「一男」以隱匿詐欺所得去向、所在
      之行為，其行為雖非屬完全一致，然就各該犯行過程以觀
      ，此等行為間時空相近，部分行為重疊合致，均係在同一
      犯罪目的、預定計畫下所為各階段行為，依一般社會通念
      ，上開各階段行為係在同一詐騙犯罪決意及預定計畫下所
      為，因果歷程並未中斷，應適度擴張法律上之行為概念，
      認僅係一個犯罪行為（最高法院97年度台上字第1880號判
      決參照），而同時觸犯詐欺取財罪、以不正方法由自動付
      款設備取得他人之物罪及一般洗錢罪，為想像競合犯，應
      依刑法第55條之規定，從一重之洗錢罪處斷。
　三、公訴意旨雖認被告陳中龍係犯刑法第339條之4第1項第2款
      之三人以上共同冒用公務員名義詐欺取財罪嫌，惟本件並
      無證據足證被告有和「一男」以外之人共同分擔本件詐欺
      取財及洗錢犯行(理由詳後【伍】所述)，或被告可預見「
      一男」會冒用公務員名義向林湘敏施用詐術，因此尚難認
      被告所為係成立刑法第339條之4第1項第1款、第2款之三
      人以上詐欺取財罪，惟二者間之社會基本事實相同，本院
      自得併予審酌，並依刑事訴訟法第300條之規定予以變更
      法條。
　四、被告陳中龍於審判中就洗錢罪部分自白，爰依洗錢防制法
      第16條第2項之規定，減輕其刑。
　五、爰審酌被告陳中龍為貪圖輕易獲得金錢，意圖不勞而獲，
      不思循正途賺取錢財而為本件犯行，惡性非輕；依「一男
      」指示前往收取林湘敏遭詐騙之現金及提款卡，進而提款
      交付「一男」，致林湘敏遭詐欺而受騙高達近100萬元，
      受損金額非輕；參以被告係擔任車手、取款之角色，參與
      犯罪之程度，犯罪所得1千元；犯後坦承部分犯行，雖與
      告訴人成立和解(見本院卷第83頁所附調解筆錄)，但迄今
      未賠償告訴人任何損失(見本院卷第101頁，告訴人公務電
      話紀錄)，難認有悔改真意；兼衡被告自陳之知識程度，
      家庭生活及經濟狀況暨相關量刑意見等一切情狀，量處如
      主文所示之刑，並諭知罰金易服勞役之折算標準。
肆、沒收：
　　被告陳中龍自承其因本次拿取林湘敏交付之現金、提款卡進
    而提款後交付「一男」等行為而獲得報酬1千元，並未取得
    其他約定領款報酬，而綜觀全卷並無證據足認被告有取得超
    過1千元之其他報酬，則應認定其犯罪所得為1千元，爰依刑
    法第38條之1第1項前段、第3項規定宣告沒收，如全部或一
    部不能沒收或不宜執行沒收時，追徵其價額。
伍、不另為無罪諭知部分：
　一、公訴意旨另以：被告陳中龍參與「一男」所屬真實不詳姓
      名成年人所組成之3人以上以實施詐術為手段，且具有持
      續性、牟利性之有結構性組織之詐欺集團之犯意而為上揭
      詐欺、洗錢、以不正方法由自動付款設備取得他人之物犯
      行，而認被告另涉犯組織犯罪條例第3條第1項後段之參與
      犯罪組織罪嫌。
　二、然按組織犯罪條例所稱犯罪組織，指三人以上，以實施強
      暴、脅迫、詐術、恐嚇為手段或最重本刑逾五年有期徒刑
      之刑之罪，所組成具有持續性或牟利性之有結構性組織。
      若共同犯罪之行為人數未達3人，即難認符合該條例所稱
      「犯罪組織」之要件。被告陳中龍一再否認有與「一男」
      以外之人聯繫，辯稱：未參與詐欺集團之組織，只有跟「
      一男」在Instagram以文字聯繫，在南投係將現金及提款
      卡交付一男子，以為他就是「一男」等語。查：與被告在
      南投見面，收取被告自林湘敏處取得之現金及提款卡之男
      子，是否即為被告所稱與其在Instagram聯繫之「一男」
      ，並無從自卷內資料得悉，亦無法查證，而綜觀全卷，並
      無證據可以證明「一男」與被告在南投交付現金及提款卡
      者為不同之人，依罪證有疑，利於被告之原則，應認與被
      告聯繫，指示其前往收取林湘敏交付之現金、提款卡之人
      ，與在南投收取被告交付現金及提款卡之人均為同一人即
      「一男」，對被告較為有利，因此本院認定指示被告向林
      湘敏收取財物及收取被告交付之財物之人均為「一男」。
      若此，被告既係與「一男」二人共同犯罪，所為即難認符
      合前述組織犯罪之要件，無從論以該罪名，然此部分若成
      立犯罪，與前揭據以論罪科刑部分，有想像競合之裁判上
      一罪關係，爰不另為無罪之諭知。
據上論斷，依刑事訴訟法第299條第1項前段、第300條，洗錢防
制法第14條第1項、第16條第2項，刑法第11條前段、第28條、第
55條、第339條第1項、第339條之2第1項、第38條之1第1項前段
、第3項、第42條第3項前段，刑法施行法第1條之1，判決如主文
。　　　　
本案經檢察官胡晟榮提起公訴，檢察官盧駿道到庭執行職務。
中　　華　　民　　國　　111 　年　　4　　月　　21　　日
　　　　　　　　　刑事第九庭    審判長法　官　卓穎毓
　　　　　　　　                      法  官  李俊彬
　　　　　　　　　                    法  官  莊玉熙
以上正本證明與原本無異
如不服本判決應於收受本判決後20日內向本院提出上訴書狀，並
應敘述具體理由。其未敘述上訴理由者，應於上訴期間屆滿後20
日內向本院補提理由書狀（均須按他造當事人之人數附繕本）「
切勿逕送上級法院」。 
  　　　　　　　　　　　　　　　      書記官　陳昱潔
中　　華　　民　　國　　111 　年　　4 　　月　　25　　日
附錄本案論罪科刑法條：
中華民國刑法第339條第1項
（普通詐欺罪）
意圖為自己或第三人不法之所有，以詐術使人將本人或第三人之
物交付者，處5年以下有期徒刑、拘役或科或併科50萬元以下罰
金。
中華民國刑法第339條之2
意圖為自己或第三人不法之所有，以不正方法由自動付款設備取
得他人之物者，處3年以下有期徒刑、拘役或30萬元以下罰金。
以前項方法得財產上不法之利益或使第三人得之者，亦同。
前二項之未遂犯罰之。

洗錢防制法第14條
有第二條各款所列洗錢行為者，處7年以下有期徒刑，併科新臺
幣5百萬元以下罰金。
前項之未遂犯罰之。
前二項情形，不得科以超過其特定犯罪所定最重本刑之刑。

附表     編號 金融機構/帳戶帳號 提領時間 提領金額 提領地點 1 臺南西華郵局 /00000000000000號 110年3月15日下午2時10分、12分、13分許（共3次） 共13萬1000元（6萬元2次、1萬1000元1次） 臺南市○區○○路000號文元郵局 2 合作金庫商業銀行嘉義分行 /0000000000000號 110年3月15日下午2時28分、29分、30分許（共4次） 共10萬5000元（3萬元3次、1萬5000元1次） 臺南市○區○○路000號合作金庫商業銀行赤崁分行 3 國泰世華商業銀行 /000000000000號 110年3月15日下午2時44分許至50分許（共5次） 共10萬元（2萬元5次） 臺南市○○區○○路0段00號國泰世華商業銀行臺南分行 
備註：提領金額單位為新臺幣（元）